臺灣臺北地方法院民事裁定
110年度抗字第403號
抗  告  人  展雲事業股份有限公司

法定代理人  鍾克信  
相  對  人  梁素娟  
上列當事人間聲請本票裁定事件，抗告人對於民國110年11月1日
本院110年度司票字第17197號裁定提起抗告，本院裁定如下：
    主  文
抗告駁回。
抗告程序費用新臺幣壹仟元由抗告人負擔。
    理  由
一、按執票人向本票發票人行使追索權時，得聲請法院裁定後強
    制執行，票據法第123條定有明文。又本票執票人依上開規
    定，聲請法院裁定許可對發票人強制執行，係屬非訟事件程
    序，法院僅就形式上審查得否准許強制執行，此項裁定並無
    確定實體上法律關係存否之效力，如發票人就票據債務之存
    否有爭執時，應由發票人提起確認之訴，以資解決（最高法
    院56年度台抗字第714號、57年度台抗字第76號裁定意旨參
    照）。再按依票據法第124條準用第94條第1項、第95條規定
    ，本票上雖有免除做成拒絕證書之記載，執票人仍應於所定
    期限內為付款之提示；但對於執票人主張未為提示者，應負
    舉證之責。是本票既經記載免除作成拒絕證書，票據債務人
    若抗辯執票人未經提示付款，即應負舉證責任（最高法院72
    年度台上字第598號裁判、84年度台抗字第22號裁定意旨參
    照)。
二、相對人於原審聲請意旨略以：伊執有抗告人於民國110年8月
    2日簽發、票面金額新臺幣（下同）14萬6000元、付款地未
    載、到期日為110年10月16日，並免除做成拒絕證書之本票1
    紙（下稱系爭本票），詎於到期後經提示未獲付款。為此提
    出系爭本票，聲請裁定就上開金額准許強制執行等語。經原
    審裁定准許就14萬6000元強制執行。
三、抗告意旨略以：伊從未簽發系爭本票，更未曾接獲相對人為
    付款之提示，相對人不得行使追索權，爰依法提起抗告等語
    。
四、經查，相對人依票據法第123條規定聲請裁定准許強制執行
    ，業據其提出與所述相符之系爭本票為證，原審就系爭本票
    為形式上審查，予以准許，於法並無違誤。抗告人雖辯稱伊
    未簽發系爭本票云云，核屬實體法上權利義務關係存否之爭
    執，尚非本件非訟程序所得審究之事項，應由抗告人另循訴
    訟程序以資解決。抗告人另辯稱相對人未為付款提示云云，
    惟依票據法第124條準用同法第95條但書之規定，系爭本票
    既有免除作成拒絕證書之記載（原審卷第9頁），自應由抗
    告人就未提示之事實負舉證責任，然抗告人既未舉證以實其
    說，即難認其主張為可採。抗告意旨指摘原裁定不當，聲明
    廢棄，為無理由，應予駁回。
五、據上論結，本件抗告為無理由，依非訟事件法第46條、第21
    條第2項、第24條第1項，民事訴訟法第495條之1第1項、第4
    49條第1項、第95條、第78條，裁定如主文。
中　　華　　民　　國　　110 　年　　11　　月　　30　　日
                  民事第六庭  審判長法　官　許純芳
　　　　　　　　　                  
　　　　　　　　　　　　　　　　　　法  官  杜慧玲
　　　　　　　　　                  
　　　　　　　　　　　　　　　　　　法  官  蕭清清
以上正本係照原本作成。
本裁定不得再抗告。
中　　華　　民　　國　　110 　年　　11　　月　　30　　日
                                    書記官  林家鋐